【裁判字號】    98,抗,122
【裁判日期】    980731
【裁判案由】    聲明異議
【裁判全文】
臺灣高等法院臺中分院民事裁定           98年度抗字第122號
抗  告  人  皓中資產管理有限公司
法定代理人  乙○○
上列抗告人因與相對人丙○○等人間聲明異議事件，對於中華民
國98年1月14日臺灣臺中地方法院98年度執聲字第3號所為裁定提
起抗告，本院裁定如下：
    主  文
原裁定廢棄，發回臺灣臺中地方法院。
    理  由                     -
一、按債權之讓與，依民法第297條第1項之規定，非經讓與人或
    受讓人通知債務人，對於債務人固不生效力，惟法律設此規
    定之本旨，無非使債務人知有債權讓與之事實，受讓人對於
    債務人主張受讓事實行使債權時，既足使債務人知有債權讓
    與之事實，即應認為兼有通知之效力（最高法院22年上字第
    1162號判例參照）。又按債權之讓與，依民法第297條 規定
    ，非經讓與人或受讓人通知債務人不生效力，此項通知不過
    觀念通知，使債務人知有債權移轉之事實，免誤向原債權人
    清償而已，在債務人既知債權已移轉於第三人，而向之請求
    返還擔保債務履行之契據，自不容猶藉詞債權之移轉尚未通
    知，拒絕對受讓人履行此項債務，而僅向之請求返還擔保債
    務之契據（最高法院39年度台上字第448號 判例參照），核
    先明。
二、抗告人在原法院主張本件原債權人台灣中小企業銀行股份有
    限公司將對相對人丙○○、甲○○之債權轉讓與力富資產管
    理股份有限公司（下稱力富公司），力富公司又將債權轉讓
    馬來西亞商德義第一資產管理股份有限公司台灣分公司，馬
    來西亞商德義第一資產管理股份有限公司台灣分公司再將債
    權轉讓與台北國鼎資產管理有限公司，台北國鼎資產管理有
    限公司再將債權讓與抗告人等情，有臺灣南投地方法院89年
    1月2日88年執仁字第1589號債權憑證、債權讓與聲明書、債
    權讓與公告等件在原法院卷、民眾日報在本院卷可證。原法
    院以抗告人未依限補正其將債權讓與之事實通知相對人之證
    明文件為由，駁回抗告人強制執行之聲請。惟查，按以收購
    金融機構不良債權為目的之資產管理公司，其於受讓金融機
    構不良債權時，得適用第18條第3項 之規定，金融機構合併
    法第15條第1項第1款定有明文。再按「金融機構為概括承受
    、概括讓與、分次讓與或讓與主要部分之營業及資產負債，
    或依第11條至第13條規定辦理者，債權讓與之通知得以公告
    方式代之，承擔債務時免經債權人之承認，不適用民法第29
    7條及第301條之規定」，同法第18條第 3項亦有明文。債權
    之讓與之通知不過為觀念通知，使債務人知有債權移轉之事
    實為已足，免得債務人誤向原債權人為清償而已，其通知之
    方式不拘，並無需一定之形式，核先明。經查，本件債權
    歷次轉讓業經公告通知債務人，已如前述。原法院以抗告人
    未補正其將債權讓與之事實通知相對人之證明文件為由，於
    97年12月12日裁定駁回抗告人強制執行之聲請，經抗告人於
    97年12月30日聲明異議，原法院於98年 1月14日裁定駁回抗
    告人之異議，自有未合。抗告意旨，指摘原裁定不當，求予
    廢棄，為有理由，爰將原裁定廢棄，發回原法院另為適法之
    處理。
二、依強制執行法第30條之1，民事訴訟法第492條，裁定如主文
    。
中    華    民    國    98    年    7     月    31    日
                民事第六庭    審判長法  官  袁再興
                                    法  官  盧江陽
                                    法  官  陳賢慧
以上正本係照原本作成。
再為抗告應以適用法規顯有錯誤為理由。
如提起再抗告者應於裁定送達後10日內向本院提出抗告理由狀（
須按照他造人數附具繕本）並繳納抗告裁判費新臺幣1,000元，
同時委任律師或具有律師資格之關係人為代理人。
                                    書記官  吳麗琴
中    華    民    國    98    年    8     月    3     日
                                                      Ｍ


司法院資訊處製作；財團法人民間司法改革基金會備份。
